【裁判字號】    95,訴,1794
【裁判日期】    950823
【裁判案由】    偽證
【裁判全文】
臺灣板橋地方法院刑事判決              95年度訴字第1794號
公  訴  人  臺灣板橋地方法院檢察署檢察官
被      告  乙○○
上列被告因偽證案件，經檢察官提起公訴（95年度偵字第12636
號），本院合議庭裁定適用簡式審判程序，判決如下：
    主  文
乙○○於檢察官偵查時，於案情有重要關係之事項，供前具結，
而為虛偽陳述，處有期徒刑伍月。緩刑貳年。
    事  實
一、乙○○係位於臺北縣土城市○○路○ 段238 號新泰當舖之員
    工，於民國（下同）93年9 月17日左右，陳鴻銘持甲○○名
    義簽署之委託書（實由陳鴻銘偽造甲○○簽名，陳鴻銘因此
    另涉偽造文書案件，業經本院以95年度簡字第3486號審結）
    ，典當甲○○名下車號P8─7859號自小客車。乙○○知悉陳
    鴻銘至新泰當舖辦理車輛典當時，甲○○並未到場，且乙○
    ○未當場與甲○○電話確認車輛出當一事，竟在臺灣板橋地
    方法院檢察署檢察官以94年度偵字第12271 號偵辦被告陳鴻
    銘涉嫌偽造文書案件中，於94年9 月2 日下午2 時38分許、
    10 月11 日上午9 時49分許、95年1 月5 日上午10時22分許
    ，在臺灣板橋地方法院檢察署偵查庭內受訊時，基於偽證之
    接續犯意，供前具結，就案情有重要關係之事項，虛偽陳述
    ：陳鴻銘來典當時，伊以電話與甲○○確認，甲○○亦親自
    到當舖，在當舖存根上簽名確認云云，而為偽證。
二、案經臺灣板橋地方法院檢察署檢察官自動檢舉偵查起訴。乙
    ○○於本院行準備程序時，先就被訴事實為有罪陳述，經告
    知簡式審判程序之旨，並聽取當事人意見後，裁定適用簡式
    審判程序。
    理  由
一、上揭知悉為不實之事項，於檢察官偵查陳鴻銘涉嫌偽造文書
    案件時，供前具結，就案情有重要關係事項（即車主甲○○
    是否同意或授權陳鴻銘典當車輛），故意為虛偽陳述一情，
    業據被告乙○○於本院進行準備程序及審理時供認不諱（詳
    參本院95年8 月9 日準備程序筆錄、簡式審判筆錄），並有
    被告於臺灣板橋地方法院檢察署94年度偵字第12271 號陳鴻
    銘偽造文書案中，被告供前具結後虛偽證言之筆錄3 件與結
    文附卷可佐（詳參臺灣板橋地方法院檢察署94年度偵字第12
    27 1號第30頁94年9 月2 日訊問筆錄、第32頁、第49頁至第
    50頁94年10月11日訊問筆錄、第94頁95年1 月5 日訊問筆錄
    ）。足認被告確於陳鴻銘偽造文書案件偵查中，到庭供前具
    結為前開證言。且被告所為上開證言，就陳鴻銘是否未經車
    主甲○○同意或授權而製作委託書，足使車主甲○○蒙受不
    利裁判結果之危險，屬於案情有重要關係之事項。而陳鴻銘
    未得車主甲○○同意或授權，逕至新泰當舖典當該車，且被
    告未與甲○○確認，即收當出借共新臺幣18萬元與陳鴻銘，
    迭據證人陳鴻銘、甲○○指證明確（詳參同前偵查卷第25頁
    94年8 月16日訊問筆錄、第29頁94年9 月2 日訊問筆錄、第
    49頁94年10月11日訊問筆錄、95年度偵緝字第566 號卷第29
    頁95年3 月17日訊問筆錄），復有陳鴻銘之當票存根、委託
    書在卷可參（詳參臺灣板橋地方法院檢察署94年度偵字第12
    271 卷第13頁、第14頁），堪認被告前開證言不實。事證明
    確，被告犯行洵堪認定。
二、被告行為後，刑法於94年2 月2 日修正公布，95年7 月1 日
    施行，而刑法施行法亦於95年6 月14日增訂第1 條之1 。修
    正後刑法第2 條第1 項規定：「行為後法律有變更者，適用
    行為時之法律。但行為後之法律有利於行為人者，適用最有
    利於行為人之法律。」係規範行為後法律變更所生新舊法律
    比較適用之準據法，於新法施行後，應適用修正後刑法第2
    條第1 項之規定，為「從舊從輕」之比較。且比較時應就罪
    刑有關之共犯、未遂犯、想像競合犯、牽連犯、連續犯、結
    合犯，以及累犯加重、自首減輕暨其他法定加減原因（如身
    分加減）與加減例等一切情形，綜其全部罪刑之結果而為比
    較（最高法院95年第8 次刑事庭會議決議參照）。而緩刑之
    宣告，僅涉及刑罰是否執行，非屬刑法第2 條所指之法律變
    更，無庸比較新舊法，應逕行適用修正後刑法規定，最高法
    院95年5 月23日第8 次刑事庭會議第七點同此意見，合先敘
    明。
二、核被告乙○○於陳鴻銘偽造文書案件中為證人，在檢察官偵
    查時，於案情有重要關係之事項，供前具結，而為虛偽陳述
    ，所為係犯刑法第168 條之偽証罪。雖其於偵查中1 次具結
    後而為3 次虛偽陳述，為接續偽證行為，且查本罪侵害者為
    國家法益，亦僅成立1 個偽證罪。爰審酌被告犯罪之動機，
    手段、所生危害，犯罪後坦承犯行等一切情狀，量處如主文
    所示之刑，以資懲戒。又被告前未曾受有期徒刑以上刑之宣
    告，此有臺灣高等法院被告前案紀錄表1 件在卷可考，其因
    一時失慮，偶罹刑典，事後已坦承犯行，深具悔意，經此刑
    之宣告後，應知警惕而無再犯之虞，本院因認暫不執行其刑
    為當，予以宣告緩刑2 年，以啟自新。
據上論斷，應依刑事訴訟法第273 條之1 第1 項、第299 條第1
項前段，刑法第168 條、第74條第1款，判決如主文。
本案經檢察官陳銘祥到庭執行職務。
中    華    民    國    95    年    8     月    23    日
                    刑事第六庭  法  官  高玉舜
以上正本證明與原本無異
如不服本判決應於送達後10日內向本院提出上訴狀
                                書記官  林進煌
中    華    民    國    95    年    8     月    23    日
附錄本案論罪科刑法條全文：
中華民國刑法第168 條（偽證罪）
於執行審判職務之公署審判時或於檢察官偵查時，證人、鑑定人
、通譯於案情有重要關係之事項，供前或供後具結，而為虛偽陳
述者，處7 年以下有期徒刑。


司法院資訊處製作；財團法人民間司法改革基金會備份。
